臺灣板橋地方法院民事裁定　　　　　　99年度司繼字第2515號
聲　請　人　李嘉平
上列聲請人陳報遺產清冊事件，本院裁定如下：
    主  文
聲請駁回。
聲請程序費用由聲請人負擔。
    理  由
一、按民國96年12月14日修正前之民法第1156條規定：「為限定
    之繼承者，應於繼承開始時起，三個月內，開具遺產清冊呈
    報法院。」，此條項所謂應於「繼承開始時」起三個月內為
    之，係指自「被繼承人死亡時」起三個月內之意。至於繼承
    人是否知悉被繼承人死亡或知悉在後，均非所問。
二、本件聲請意旨略以：聲請人為被繼承人李聯榮之第3 順位繼
    承人，被繼承人於民國93年6 月14日死亡，惟聲請人於99年
    10月21日收到被繼承人李聯榮之地價稅補繳通知書，始知自
    己有繼承李聯榮之財產，爰依民法第1156條之規定，檢附戶
    籍謄本、印鑑證明、遺產清冊、全體繼承人名冊、繼承系統
    表，向鈞院陳報遺產清冊等語。
三、查本件被繼承人李聯榮（男、民國○○年○ 月○ 日生、身分證
    統一編號：Ｚ000000000號、生前設籍地址為新北市○○區○
    ○路30巷163 號）係於93年6 月14日死亡，其第1 順序繼承
    人即子女李信宇、李容慈、李佩如已於93年6 月29日向本院
    聲明拋棄繼承，並經備查在案。而被繼承人第2 順序繼承人
    李順、李劉月霞分別於67年9 月15日、85年2 月15日相繼死
    亡，此經本院依職權調閱93年度繼字第1020號拋棄繼承卷宗
    查明無誤及除戶戶籍謄本在卷足憑。今被繼承人之第3 順序
    繼承人即聲請人李嘉平雖稱伊於99年10月21日始知悉繼承被
    繼承人李聯榮之遺產，惟依上開96年12月14日修正前之民法
    第1156條之規定，聲請人應自被繼承人之第1 順序繼承人拋
    棄繼承後即繼承開始時3 個月內主張限定繼承並陳報遺產清
    冊，聲請人竟遲至99年11月19日始向本院陳報遺產清冊（見
    聲請狀上本院收狀戳記），顯已逾3 個月之法定期間，故其
    聲請與法不合，應予駁回。
四、至於有關98年6 月12日修正施行後之民法第1148條第2 項規
    定：「繼承人對於被繼承人之債務，以因繼承所得遺產為限
    ，負清償責任。」及增訂民法繼承編施行法第1 條之3 第4
    項規定：「繼承在民法繼承編中華民國98年5 月22日修正施
    行前開始，繼承人因不可歸責於己之事由或未同居共財者，
    於繼承開始時無法知悉繼承債務之存在，致未能於修正施行
    前之法定期間為限定或拋棄繼承，且由其繼續履行繼承債務
    顯失公平者，於修正施行後，以所得遺產為限，負清償責任
    。」，聲請人如符合增訂後民法繼承編施行法第1 條之3 第
    4 項規定之情形，即得於被繼承人之債權人請求聲請人清償
    繼承債務時，再提出其對繼承債務僅負有限責任之抗辯，附
    此敘明。
五、依非訟事件法第21條第1 項前段，裁定如主文。
六、如對本裁定抗告，須於裁定送達後10日之不變期間內，向本
    院提出抗告狀，並繳納抗告費新臺幣1,000 元。
中    華    民    國   100    年    2     月    16    日
                  家事法庭      司法事務官  翟天翔